臺灣高等法院臺中分院刑事判決
111年度交上易字第464號

上  訴  人  臺灣彰化地方檢察署檢察官 
被      告  陳蓓鋆


上列上訴人因被告過失傷害案件，不服臺灣彰化地方法院110年
度交易字第307號中華民國111年3月17日第一審判決（起訴案號
：臺灣彰化地方檢察署109年度偵字第12479號），提起上訴，本
院判決如下：
    主  文
上訴駁回。
    理  由
一、本案經本院審理結果，認第一審以被告陳蓓鋆（下稱被告）
    犯罪不能證明為由，判決被告無罪，並無違誤，應予維持，
    爰依刑事訴訟法第373條引用第一審判決書（如附件）記載
    之理由。
二、駁回上訴之理由：
（一）檢察官上訴意旨略以：1.依告訴人黃正宏（下稱告訴人）
於警詢時及偵查中之證述內容，且告訴人於民國109年5月8日20
時50分車禍甫發生後，旋即至○○醫院就醫，依照醫院診斷證明書
、醫院急診護理評估紀錄之記載，均堪認告訴人所受之傷勢「頸
部挫傷、肩膀挫傷」確實為因本件車禍發生所致之新傷。2.被告
雖辯稱當時僅是輕微碰撞，不可能造成告訴人受傷害等語，然車
輛於行駛間具有相當之動能，被告騎車由後方追撞告訴人甫煞車
之機車，致告訴人騎乘之車輛後車牌凹損，顯見撞擊力道非輕，
因該撞擊力道造成告訴人身體因而產生晃動，進而導致告訴人受
有頸部、肩膀之傷害，亦屬合理。且告訴人於事故發生後旋即至
醫院就診（就診日期109年5月8日20時50分，距離案發時109年5
月8日18時45分許時間接近），診斷結果亦如前述，有醫院診斷
證明書可證，被告上開辯解即無可採。是原審判決認為告訴人急
診當日經診斷出之「頸部挫傷、肩部挫傷」等傷勢與本件無因果
關係，認事用法尚嫌未洽。3.又告訴人所受之傷勢除「頸部挫傷
、肩膀挫傷」外，於本件車禍發生後，尚診斷有「頸部挫傷併椎
間盤突出、右手肘挫傷併尺神經脫位、雙手腕扭挫傷、雙側肩膀
挫傷併左側旋轉肌袖部分撕裂、右肘挫傷併尺神經脫臼麻木」等
傷勢，此有員生醫院診斷證明書、彰化基督教醫療財團法人員林
基督教醫院診斷證明書在卷可查（109年度偵字第12479號卷第21
頁、第23頁）。原審判決以告訴人於105年至109年4月間曾多次
在宏仁醫院就醫，經醫生診斷告訴人有上背痛、緊繃、肩膀有異
音、上肢疼痛、脖子僵硬等情形存在，因此認告訴人所提之診斷
證明書不足以證明其所受之傷勢乃本案車禍所造成等情，然告訴
人於審理時已陳稱：「之前的狀況已經都復原，都是發炎，我是
在廚房工作，手過度使用，肌腱常發炎，但已經都復原，我後續
沒有再回診，因為已經復原。」、「醫生有開復健給我，叫我去
醫院復健，請復健師讓我背部放鬆，狀況好了就沒再去，我的狀
況當時已經復原。」等語，是依告訴人陳述，其先前所受傷勢已
經痊癒，原審判決此部分所認，稍嫌速斷。4.原審判決若認為告
訴人所受之全部傷勢均係因告訴人陳舊傷疾所導致，即應函詢宏
仁醫院關於告訴人舊傷之治療情形、是否治癒、其病況若無車禍
外力介入，有無可能導致「頸部挫傷、肩膀挫傷、頸部挫傷併椎
間盤突出、右手肘挫傷併尺神經脫位、雙手腕扭挫傷、雙側肩膀
挫傷併左側旋轉肌袖部分撕裂、右肘挫傷併尺神經脫臼麻木」等
傷害結果，然原審竟未予調查，逕認告訴人所受傷勢不排除是因
其陳舊傷疾所導致，有應調查之事項而未予調查之違失。5.被告
於該車禍案件中自承其受有傷害，此有被告與告訴人之LINE對話
紀錄附件足憑，顯見車禍發生時，兩車撞擊之力道非輕。又告訴
人受有頸部拉挫傷、肩膀挫傷等傷害，有醫院診斷證明書可證，
顯見告訴人所受之傷勢確實為因本件車禍發生所致之新傷等語（
本院卷第9頁至第12頁、第15頁至第24頁）。
（二）原審諭知被告無罪，業已詳述其理由，玆再就檢察官上訴
      所指，分述如下：
    1.「挫傷」之定義為：「Contusion = An injury, as from
       a blow with a blunt instrument, in which the subs
      urface tissue is injured but the skin is not broke
      .」，挫傷其實也就是所謂的瘀青，或俗稱的黑青，鈍擊
      後使微血管破裂但皮膚沒有破裂，使組織液和血液在局部
      累積，發生局部紫紅、腫、熱、(壓)痛的情形。而本件車
      禍雙方機車均未倒地，此為被告與告訴人均不爭執，則告
      訴人之頸部、肩膀如何遭外力鈍擊後產生微血管破裂，迄
      今均未見告訴人及檢察官指明。且本件車禍碰撞既屬輕微
      ，業經原審判決詳細說明，則既然並無外力鈍器直接接觸
      告訴人之頸部、肩膀，醫學上應不會產生「挫傷」之傷勢
      ，是以上開診斷書所載「頸部挫傷、肩膀挫傷」傷勢並無
      證據足以證明係本件車禍所造成。
    2.又被害人之為證人，與通常一般第三人之為證人不同，被
      害人就被害經過所為之陳述，其目的在於使被告受刑事訴
      追處罰，與被告處於絕對相反之立場，其陳述或不免渲染
      、誇大，是被害人縱立於證人地位具結而為指證、陳述，
      其供述證據之證明力仍較與被告無利害關係之一般證人之
      陳述為薄弱；從而，被害人就被害經過之陳述，除須無瑕
      疵可指，且須就其他方面調查又與事實相符，亦即仍應調
      查其他補強證據以擔保其指證、陳述確有相當之真實性，
      而為通常一般人均不致有所懷疑者，始得採為論罪科刑之
      依據，非謂被害人已踐行人證之調查程序，即得置其他補
      強證據不論，逕以其指證、陳述作為有罪判決之唯一證據
      （最高法院95年度台上字第6017號判決意旨參照）。本案
      告訴人於警詢時已陳稱：當下雙方機車都沒有倒地，我身
      上沒有明顯外傷，……車損情形為我的000-000號普重機車
      後車牌凹損，……對方稱自己沒有受傷等語（偵卷第16頁至
      第17頁），再參以告訴人於本院審理時提出之109年5月8
      日、11日車牌號碼000-000號重機車之後車牌照片，並無
      法證明該機車後車牌曾遭受嚴重之撞擊力道（本院卷第57
      頁、第59頁），且被告、其2名兒子均未因本件車禍受有
      傷害而前往醫院就診等情，本件車禍時兩車之碰撞實屬輕
      微，難認告訴人之「頸部挫傷併椎間盤突出、右手肘挫傷
      併尺神經脫位、雙手腕扭挫傷、雙側肩膀挫傷併左側旋轉
      肌袖部分撕裂、右肘挫傷併尺神經脫臼麻木」等傷勢，與
      本件車禍有直接因果關係。本院認告訴人嗣後就其所受傷
      勢之指述，經調查後，尚難以認其指證、陳述確有相當之
      真實性，而為通常一般人均不致有所懷疑，因此不能僅因
      告訴人之片面指述，遽認告訴人此部分之指述為可採。
    3.至於被告與告訴人之LINE對話紀錄中，被告雖自承其於本
      件車禍中受有傷害乙情（本院卷第21頁），然此為被告所
      否認，且經本院查詢被告之個人就醫紀錄（本院卷第39頁
      ），被告於109年5、6月間並無就醫紀錄。本院審酌被告
      與告訴人於協商賠償事宜之過程中，被告為求得有利之地
      位而虛構其受有傷害乙節，尚非不能理解，自不得以此LI
      NE對話紀錄，在無客觀證據佐證之情況下，即逕自認定被
      告確有因本件車禍受有傷害，更難以此推論雙方發生車禍
      時之撞擊力道甚大，附此敘明。
    4.證據之取捨及犯罪事實之認定，係屬於事實審法院之職權
，而證人就待證事實所為之證明內容，何者可採，及相異或對立
之證據如何採取其一，事實審法院自得參酌其他相關證據為自由
判斷，此項判斷，苟係基於吾人日常生活之經驗，而未違背客觀
上應認為確實之定則，又已敘述其何以為此判斷之理由者，自不
容漫指為違法（最高法院109年度台上字第344
號判決意旨參照）。原審判決既已斟酌被告及告訴人之歷次供述
內容；醫院、員生醫院、員林基督教醫院診斷證明書、醫院就診
紀錄及病歷資料、健保就醫紀錄、宏仁醫院病歷等相關卷內資料
，本於證據取捨之職權行使，詳為闡述並無證據足以認定本件車
禍確已造成告訴人受有起訴書所載傷勢之心證理由，經核並不違
背經驗法則或論理法則，且無違誤之處，自難認原審之認定有何
違法。檢察官雖仍執前詞提起上訴，然經本院綜合審酌卷內各項
證據資料後，認被告之過失行為與告訴人提出之傷勢證明，欠缺
合理之關聯性，是本院仍認檢察官此部分之舉證，尚存有合理懷
疑，未達通常一般之人均不致於有所懷疑，而得確信其為真實之
程度。
    5.綜上，本院認告訴人此部分之指訴內容，尚無足夠之證據
      足資擔保其指證、陳述確有相當之真實性，本院尚未達得
      以確信此部分犯行為真實之程度，自應落實「無罪推定」
      之法理，而為被告無罪之諭知。
（三）原審審理結果，認本案之證據不足以證明被告有起訴書所
      載過失傷害之犯行，而為被告無罪之諭知，經核尚無不合
      。檢察官上訴意旨仍執相同之證據資料而指摘原審判決，
      本院認原審判決既已斟酌相關證人陳述意旨及卷內資料，
      本於證據取捨之職權行使，詳為闡述如何採取之心證理由
      ，經核並不違背經驗法則或論理法則，且無違誤之處，檢
      察官上訴意旨就原判決已說明之事項，就相同證據資料而
      執為不同之評價，難認有理由。從而，檢察官此部分之上
      訴無理由，亦應予駁回。
三、據上論斷，應依刑事訴訟法第368條、第373條，判決如主文
    。
本案經檢察官林芬芳提起公訴，檢察官陳昭蓉提起上訴，檢察官
陳燕瑩到庭執行職務。
中　　華　　民　　國　  111　　年　　7　　月　　14　　日
        　　刑事第十一庭  審判長法　官  張  意  聰
　　　　　　　　　　　　　　    法　官  陳  慧  珊
 　　　　　　　　　　　 　　　  法　官  田  德  煙     
　　　　　　　　　　　　　　　                      
以上正本證明與原本無異。     
被告不得上訴。
檢察官得提起上訴之理由，以刑事妥速審判法第9條第1項所列各
款情事為限。
如不服本判決應於收受送達後20日內向本院提出上訴書狀，其未
敘述上訴理由者，並得於提起上訴後20日內向本院補提理由書（
均須按他造當事人之人數附繕本）「切勿逕送上級法院」。因疫
情而遲誤不變期間，得向法院聲請回復原狀。

                                書記官  陳  志  德
　　　　　　　　　　　　　　　　
中　　華　　民　　國　　111 　年　　7 　　月　　18　　日